【裁判字號】    99,台上,6419
【裁判日期】    991021
【裁判案由】    違反證券交易法
【裁判全文】
最高法院刑事判決            九十九年度台上字第六四一九號
上  訴  人  甲○○
            乙○○
            丁○○原名魏許麗.
            戊○○
上 列三 人
共      同
選任辯護人  張慶宗律師
上  訴  人  丙○○  男民國○○年○月○○日生
                    身分證統一編號：Ｚ000000000
                    住台灣省台中市○○○路○段13之6號
選任辯護人  郭明仁律師
上  訴  人  己○○  男民國○○年○月○日生
                    身分證統一編號：Ｚ000000000
                    住台灣省台中市○區○○路3段208號
選任辯護人  陳光龍律師
上列上訴人等因違反證券交易法案件，不服台灣高等法院台中分
院中華民國九十九年四月八日第二審判決（九十八年度金上訴字
第一五五九號，起訴案號：台灣台中地方法院檢察署九十三年度
偵字第五五三九號，九十六年度偵字第八六一六、二０二四０號
），提起上訴，本院判決如下：
    主  文
原判決關於甲○○、乙○○、丁○○、戊○○、丙○○、己○○
部分撤銷，發回台灣高等法院台中分院。
    理  由
本件原判決認定上訴人甲○○、乙○○、丁○○、戊○○、丙○
○、己○○有如其事實欄所載意圖抬高高鋁金屬股份限公司（下
稱高鋁公司）上櫃股票之交易價格，連續以高價買入、不履行交
割等犯行，因而撤銷第一審科刑之判決，改判依行為時牽連犯從
一重皆論處甲○○、乙○○、丁○○、戊○○共同犯證券交易法
第一百七十一條第一款之不履行交割罪刑；論處丙○○共同犯證
券交易法第一百七十一條第一款之高買證券罪刑及己○○共同犯
證券交易法第一百七十一條第一款之不履行交割罪刑，固非無見
。
惟查：(一)、刑事訴訟法第三百零八條規定有罪之判決書所應記載
之犯罪事實，並非指刑罰法律所規定之抽象的犯罪構成要件之本
身，而係指特定時地所發生之歷史性事實，經法官賦予法律評價
而符合犯罪構成要件之具體的社會事實。故於違反證券交易法第
一百五十五條第一項第四款規定之抬高或壓低有價證券之交易價
格罪，如僅記載被告意圖抬高或壓低集中交易市場某種有價證券
之交易價格，自行或以他人名義，對該有價證券，連續以高價買
入或低價賣出云云，殊不能認其事實之記載已臻完備。原判決就
甲○○、丙○○、丁○○、戊○○、乙○○等五人抬高高鋁公司
股票交易價格部分，僅於事實欄載稱略以：甲○○與丙○○自民
國九十一年三月七日起至同年四月二十三日止，與丁○○、戊○
○自九十一年三月二十七日起至同年六月二十五日止，與乙○○
自九十一年五月十五日起至同年六月二十五日止，基於意圖抬高
高鋁公司股票交易價格而連續高價買入之犯意聯絡，推由甲○○
利用丙○○、丁○○、戊○○、乙○○等人提供之證券帳戶及購
買股票所需之資金，負責操盤下單買賣高鋁公司股票，對該高鋁
公司股票，連續以高價買入而影響該公司股票之交易價格等情。
但對於甲○○究竟連續以如何之高價買入？以及在上開期間，高
鋁公司股票之價格，由何等低價拉抬至如何之高價？及其數量如
何，均未明白認定，事實不明，尚不足資為適用法律之依據，其
適用法律是否正確，本院無憑判斷。(二)、修正前刑法第五十五條
牽連犯之數行為間，有無方法或結果行為與目的行為之牽連關係
，不得純以行為人主觀的犯意為準，應參酌行為時客觀的事實以
為決定，即數行為之間，除其犯意應連貫外，必須在客觀上認其
方法或結果行為，與犯罪之目的行為，有不可分離之直接密切關
係，始足成立牽連犯。就規範目的而言，抬高有價證券交易價格
之禁止，係為避免以人為操縱方法影響股市交易，扭曲市場機能
，而單純不履行交割，並無藉此影響市場秩序之意圖者，則非屬
操縱市場之範疇。原判決對於甲○○、丁○○、戊○○、乙○○
部分，除謂其四人有於前述時間抬高高鋁公司股票交易價格之犯
行外，並認定甲○○分別與丁○○、戊○○於九十一年六月二十
五日、二十六日，與乙○○於九十一年六月二十六日，均不履行
交割高鋁公司股票股款等情。然原判決並未論述其就主觀犯意與
客觀之情形為觀察，何以得謂抬高有價證券交易價格與不履行交
割二罪存有不可分離之密切直接關係，而僅泛稱其四人所犯之上
開二罪間，有方法、目的之牽連關係，應從一重之不履行交割罪
處斷，並未說明其如此認定之憑據及理由，自有判決理由不備之
違誤。另上開違約交割之金額若干，原判決犯罪事實欄疏未明白
記載，亦有不合。(三)、有罪判決書事實之認定與理由之說明必須
互相一致，方為合法。倘若事實之認定與理由之說明不相一致，
自屬判決理由矛盾之當然違背法令。原判決事實認定甲○○於九
十一年六月二十四日逾越己○○授權買進高鋁公司股票之下單權
限，在魏谷州國際台中證券帳戶內買進五百六十九張高鋁公司股
票，金額新台幣（下同）一千三百七十萬九百九十四元，成交後
，因甲○○、己○○均無力支付交割股款，遂基於違約交割之犯
意聯絡，於九十一年六月二十六日不履行交割，足以影響市場秩
序等情。然其理由或說明己○○與甲○○就上開帳戶內所為之不
履行交割罪，均有犯意聯絡及行為分擔，皆為共同正犯，或謂己
○○授權甲○○代為操作買賣高鋁公司股票之額度為九百二十萬
元，因甲○○逾越授權致違約交割，己○○僅應就其授權部分金
額負不履行交割之罪責，致有事實認定與理由說明，理由與理由
矛盾之違誤。以上或為上訴意旨所指摘，或為本院得依職權調查
之事項，應認原判決關於上開部分有撤銷發回更審之原因。又原
判決不另為無罪諭知部分，基於審判不可分原則，應併予發回，
附此敘明。
據上論結，應依刑事訴訟法第三百九十七條、第四百零一條，判
決如主文。
中    華    民    國  九十九  年    十    月  二十一  日
                      最高法院刑事第十三庭
                          審判長法官  賴  忠  星
                                法官  呂  丹  玉
                                法官  吳      燦
                                法官  蔡  名  曜
                                法官  葉  麗  霞
本件正本證明與原本無異
                                      書  記  官
中    華    民    國  九十九  年    十    月  二十六  日
                                                       s

司法院資訊處製作；財團法人民間司法改革基金會備份。
